【裁判字號】    90,訴,216
【裁判日期】    900829
【裁判案由】    毀棄損壞
【裁判全文】
臺灣嘉義地方法院刑事判決                            九十年度訴字第二一六號
    公  訴  人  臺灣嘉義地方法院檢察署檢察官
    被      告  乙○○
右列被告因毀棄損壞案件，經檢察官提起公訴（九十年度偵字第一四○七號），本院
判決如左：
    主  文
乙○○毀壞他人建築物，處有期徒刑捌月。
    事  實
一、乙○○係丁素貞之夫，其明知丁素貞所有位於嘉義縣水上鄉○○○○路九二之六
    號房屋（下簡稱系爭建物）遭債權人台新國際商業銀行股份有限公司（下簡稱台
    新銀行）向法院聲請強制執行，經法院拍賣後，由丙○○得標買受，並於民國九
    十年一月三日收受權利移轉書後依法取得系爭建物之所有權，為他人所有之建築
    物，竟基於毀損之犯意，接續於九十年一月十六日及一月十七日某時許，擅自利
    用不知情之二名姓名年籍不詳之成年男子共同破壞上開房屋一樓、二樓及三樓之
    裝潢、一樓至二樓之樓梯、樓梯扶手、二樓之電器開關、落地窗框等，並拆除一
    樓及二樓浴室之洗臉台、馬桶、二樓至三樓之樓梯扶手、三樓牆壁之電器開關及
    插座，又將一樓及二樓浴缸、馬桶、洗臉台之排水口以混凝土堵塞，再剪斷屋內
    之電線，使排水系統、電線及馬桶等均失其效用，而毀壞丙○○上開所得標之系
    爭建物，嗣同年一月十八日本院會同丙○○及債權人台新銀行之代理人李文藻前
    往上址履勘，始發現上情。
二、案經嘉義縣警察局水上分局報請臺灣嘉義地方法院檢察署檢察官偵查起訴。
    理  由
一、訊據被告乙○○固坦承如事實欄所載系爭建物之損壞係其所為，惟矢口否認有何
    毀損他人建築物之犯行，辯稱：伊於前揭時間至上址，係為搬其先前所留下原本
    欲做樓梯之鐵板，而系爭建物所受如事實欄所載之損壞固為其所為，惟均係該屋
    查封前其為經營粉圓批發之生意所改裝，非於該屋拍定後故意破壞他人之建築物
    云云。經查：
（一）系爭建物係台新銀行於八十九年一月三十一日依本院八十七年度促字第一三一
      五八號支付命令及臺灣雲林地方法院八十八年度促字第六六六六號支付命令向
      本院聲請強制執行，而於八十九年二月二十二日由本院書記官督同執達員將系
      爭建物查封，並於同年十二月十九日由證人丙○○以新台幣一百三十四萬三千
      三百元拍定得標等情，有本院八十七年度促字第一三一五八號支付命令、臺灣
      雲林地方法院八十八年度促字第六六六六號支付命令、八十九年二月二十二日
      查封筆錄及八十九年十二月十九日不動產拍賣筆錄附於本院八十九年度執字第
      八四六號卷可稽；又系爭建物由丙○○得標買受，復於九十年一月三日收受權
      利移轉證書後由丙○○取得系爭建物之所有權乙情，亦有本院八十九年十二月
      二十七日嘉院昭民執實字第二一五八八號不動產權利移轉證書及送達證書附於
      上開本院卷可參。
（二）第查，系爭建物經本院民事執行處於九十年一月十八日履勘結果，受有一樓部
      分裝潢全毀、浴室之洗臉台、馬桶均已拆除，浴缸、馬桶、洗臉台之排水口均
      已被混凝土堵塞（尚未全乾跡象），一樓至二樓樓梯被毀損、扶手亦被毀損、
      二樓部分前面落地窗門框被毀損、另一房間之門及門框均已拆除、浴室之洗臉
      台、馬桶均被拆除，且洗臉台、馬桶之排水口均被混凝土堵塞（尚未全乾跡象
      ），二樓至三樓樓梯扶手均被拆除，另二樓部分電器開關亦被破壞，三樓部分
      裝潢已破壞，且牆壁之電器開關、插座已被拆除，電線均被剪斷等損害，業經
      本院八十九年度執字第八四六號卷內九十年一月十八日執行筆錄記載明確，並
      有現場照片十四張附於警卷可證（見偵查卷第三六、三七頁及警卷第八至一四
      頁照片）；而系爭建物所受之上開損害係被告與另二名不知情之工人所為，亦
      據被告於本院調查時供述明確（見本院九十年七月二十五日訊問筆錄），是證
      人丙○○所得標之系爭建物所受之上揭損害係由被告與另二名不知情之工人所
      為乙情，應堪認定。
（三）又查，系爭建物受有之上揭損壞，其中一樓之浴缸、馬桶、洗臉台；二樓房間
      內之洗臉台、馬桶之排水口均被混凝土堵塞，且堵塞處呈未全乾之跡象乙情，
      業經本院民事執行處於九十年一月十八日履勘系爭建物，並製有執行筆錄在卷
      可稽，復有本院民事執行處勘驗現場時所拍攝之照片附卷可參，足徵被告所辯
      系爭建物所受之上開損壞均係系爭建物查封前其為經營粉圓批發之生意所改裝
      云云，要難與事實相符；參以證人甲○○於警訊、偵查中分別證稱：「乙○○
      是於民國九十年元月十六日九時許夥同另兩名不知名男子：：：，首先他們是
      來搬運屋內東西，到了下午十三時許，他們便將大門關上，然後開始敲擊、撞
      擊屋內東西，發出很大的聲響，時間約一個多小時之久，到了十六時後，他們
      才離開，隔天九時許，他又駕駛一部一、七五噸小型吊車前來，進門後，又將
      門關上，但並未聽到很大敲擊聲，直到十二時多才離開」、「（問：你所聽到
      的敲撞聲，是何物之聲音？）是敲撞擊水泥地及木板、木材等聲音」、「：：
      ：我有聽到敲東西的聲音：：：」、「（問：你聽到敲東西的聲音是什麼？）
      是破壞房子的聲音」等語（分別見警卷第五頁背面、第六頁正面及偵查卷第八
      頁），足見被告所辯伊於前揭時間至上址，係為搬其先前所留下原本欲做樓梯
      之鐵板云云，是否與事實相合，即非無疑；況被告若果真於系爭建物查封前為
      經營粉圓批發生意而對於系爭建物加以改裝，何以將系爭建物一樓之浴缸、馬
      桶、洗臉台及二樓房間內之洗臉台、馬桶之排水口均以混凝土堵塞而甘支出上
      開設備遭堵塞後龐大之裝潢費用，顯與常情有違；再加以被告於本院調查時自
      承不諳裝潢及建造房子，其何以明瞭自行動手將上開設備先行拆除、破壞有助
      於系爭建物之事後裝潢？又馬桶、洗臉台等均為一般住宅所必備之家具，被告
      縱使為經營粉圓批發生意，豈有將上開家具拆除而陷己於不便之理？再二樓之
      部分電器開關、三樓牆壁之電器開關、插座等均為系爭建物建造之初所設計，
      被告既不諳裝潢，竟將系爭建物之供電來源予已拆除，亦與常情相背；凡此種
      種，均足證被告確有於上揭時間破壞系爭建物無疑。末查，浴室內之洗臉台、
      馬桶、浴缸及其排水口；通行之樓梯、扶手；電器開關、插座均為系爭建物之
      重要部分，則被告將系爭建物之一樓部分裝潢破壞、浴室之洗臉台、馬桶拆除
      ，浴缸、馬桶、洗臉台之排水口以混凝土堵塞；一樓至二樓樓梯、扶手毀壞、
      二樓部分前面落地窗門框毀損、另一房間之門及門框、浴室之洗臉台、馬桶拆
      除，且將洗臉台、馬桶之排水口以混凝土堵塞；又將二樓至三樓樓梯扶手拆除
      ，另二樓部分電器開關破壞，三樓部分裝潢破壞，且牆壁之電器開關、插座拆
      除，電線剪斷，均足使系爭建物之重要部分無法發揮其正常效用，應認已致系
      爭建物原來效用之全部或一部喪失而致令不堪用之程度無訛。
（四）綜上所述，被告前揭所辯，顯與事實不合，殊無可採，本件事證已臻明確，其
      犯行應堪認定。
二、核被告乙○○所為，係犯刑法第三百五十三條第一項之毀壞他人建築物罪。被告
    先後於九十年一月十六日及一月十七日所為毀壞系爭建物之行為，係基於同一毀
    壞他人建築物之犯意下之接續行為，僅侵害一個法益，仍屬一罪。其利用不知情
    之二名姓名年籍不詳之成年男子實施毀損犯行，係屬間接正犯，公訴人漏未論及
    ，尚有未洽，附此敘明。爰審酌被告犯罪之動機、目的、手段、任意拆除他人建
    築物，所生危害非小，及犯罪後仍否認犯行，顯見其並無悔悟之心等一切情狀，
    量處如主文所示之刑，以資儆懲。
據上論斷，應依刑事訴訟法第二百九十九條第一項前段、刑法第三百五十三條第一項
，判決如主文。
本案經檢察官陳連發到庭執行職務。
中      華      民      國    九十      年      八      月    二十九    日
                                臺灣嘉義地方法院刑事第一庭
                                        法  官  黃  仁  勇
右正本證明與原本無異。
如不服本判決，應於判決送達後十日內向本院提出上訴狀( 應附繕本 )。
中      華      民      國    九十      年      八      月      三十    日
                                        書記官  呂  權  芳
附錄法條：
刑法第三百五十三條第一項：
毀壞他人建築物、礦坑、船艦或致令不堪用者，處六月以上五年以下有期徒刑。


司法院資訊處製作；財團法人民間司法改革基金會備份。
